臺灣板橋地方法院刑事判決　　　　　　　 94年度易字第989號
公 訴 人 臺灣板橋地方法院檢察署檢察官
被　　告 乙○○
　　　　　　　　（現另案於臺灣臺北看守所附設勒戒所觀察、
　　　　　　　　勒戒中）
上列被告因偽造文書案件，經檢察官提起公訴 (94年度偵字第96
51號)， 本院於準備程序進行中，被告就被訴之事實為有罪之陳
述，經告知被告簡式審判程序之旨，並聽取當事人之意見後，裁
定進行簡式審判程序，本院判決如下：
    主  文
乙○○偽造署押，足以生損害於公眾及他人，處有期徒刑月，
如易科罰金，以佰元折算壹日。附表所示偽造之「甲○○」署
押暨指印，均沒收。
    事  實
一、乙○○有賭博及違反麻醉藥品管理條例案件等前科，詎其不
    思悛悔，於民國94年4 月11日下午6 時許，在臺北縣中和市
    ○○路720 號4 樓頂，欲侵入聚材企管顧問有限公司員工宿
    舍行竊時（另經不起訴處分），為警查獲，竟基於偽造署押
    之故意，冒用其兄甲○○名義應訊，接續在附表所示文書上
    偽造「甲○○」署押暨指印（起訴書漏載如附表編號2 、8
    部分，並誤載署押為14枚、指印為25枚），足生損害於甲○
    ○及犯罪偵查機關對於犯罪偵查之正確性。嗣經臺灣板橋地
    方法院檢察署送請內政部警政署刑事警察局鑑定乙○○及甲
    ○○指紋後，查悉上情。
二、案經臺灣板橋地方法院檢察署檢察官自動檢舉後，偵查起訴
    。
    理  由
一、按除被告所犯為死刑、無期徒刑、最輕本刑為三年以上有期
    徒刑之罪或高等法院管轄第一審案件者外，於第一次審判期
    日前之準備程序進行中，被告先就被訴事實為有罪之陳述時
    ，審判長得告知被告簡式審判程序之旨，並聽取當事人、代
    理人、辯護人及輔佐人之意見後，裁定進行簡式審判程序，
    刑事訴訟法第273 條之1 第1 項定有明文。經核本件被告乙
    ○○所犯係死刑、無期徒刑、最輕本刑為三年以上有期徒刑
    以外之罪，其於準備程序中就被訴事實為有罪之陳述，經法
    官告知簡式審判程序之旨，並聽取公訴人、被告之意見後，
    本院爰依首揭規定，合議裁定由受命法官獨任進行簡式審判
    程序。
二、訊據被告坦承前開事實不諱，並經被害人甲○○於偵查中及
    本院審理時指述明確，復有如附表所示文書之署押暨捺印可
    證。又前開捺印，經送內政部警政署刑事警察局鑑定，經核
    該指紋與甲○○之指紋卡不符，而與該局檔存被告之十指紋
    相符，有該局94年5 月10日刑紋字第0940071480號鑑驗書存
    卷可憑。此外，復有被告行竊之監視錄影帶翻拍照片、警詢
    被告照片、被害人偵查照片、被害人國民身分證影本、被害
    人上班考勤卡等得佐。準此，被告之上揭自白應合於事實，
    洵足信取。本件事證業臻明確，被告犯行堪予認定，應依法
    論科。
三、按警方依刑事訴訟法第88條之1 第4 項、提審法第2 條第1
    項等規定所製作之「逮捕通知書」，記載被逮捕人何以遭逮
    捕或拘提等情，其「通知本人聯」或「通知家屬聯」，如備
    有「收受人簽章」欄，由形式上觀察，於該欄內簽名及捺指
    印，即足表示由該姓名之人收受斯項通知書之證明。犯罪行
    為人如於「逮捕通知書」之「收受簽章」欄內，偽造他人署
    押，即足表示由該被偽造者收受斯項通知書之證明。其後，
    將之交付警方，應成立刑法第216 條、第210 條之行使偽造
    私文書罪。最高法院91年度台非字第294 號判決係就警方以
    「通知」之文件踐行刑事訴訟法第95條等所定告知程序時，
    被告於該「通知」之「被調查詢問人」攔下偽簽姓名者，該
    「通知」實質上與詢問筆錄無異，並未表示另外製作何種文
    書，故論以偽造署押罪；又同院91年度台非字第295 號判決
    ，係以被告於「逮捕通知書」之「被通知人簽章」欄偽簽他
    人姓名捺指印，因非在「收受人簽章」欄內為之，而僅處於
    受通知者之地位，尚不能表示其係有製作何種文書之意思及
    曾為何項之意思表示，故認成立偽造署押罪，與2 案認定之
    犯罪事實與上述情形，並不相同，同院94年7 月26日第11次
    刑事庭會議決議意旨可資參照，合先敘明。
四、核被告所為，係犯刑法第217 條第1 項之偽造署押罪。其偽
    造「甲○○」署押暨指印之數次舉動，衡其情狀，係本於單
    一犯意，且前後密接，應評價為1 接續行為。起訴書雖漏載
    被告如附表編號2 、8 所為之偽造署押犯行，然此部分既與
    起訴之犯罪事實具法律上之單一性，基於審判不可分之法理
    ，猶屬起訴效力所及，故本院自得併為審究。本院爰審酌被
    告本件犯行造成被害人有受刑事訴追之危險，並影響偵查機
    關偵查犯罪之正確性，行為確屬可議，另兼衡其犯罪動機、
    目的、手段、犯罪後態度等一切情狀，茲量處如主文所示之
    刑，並諭知易科罰金之折算標準，以資懲儆。附表所示偽造
    之「甲○○」署押暨指印，其指印係偽造署押時，同時為表
    彰冒用對象之姓名，其作用及效力與署押無異，且上述署押
    與指印係同出於偽造署押之犯意，是其所按指印雖為被告自
    己所有，要屬同一偽造署押之犯行，故應與署押同依同法第
    219 條規定，不問屬於被告與否，均予沒收。
據上論斷，應依刑事訴訟法第273 條之1 第1 項、第299 條第1
項前段，刑法第217 條、第41條第1 項前段、第219 條，罰金罰
鍰提高標準條例第2 條，判決如主文。
本案經檢察官魏正杰到庭執行職務。
中　　華　　民　　國　　94　　年　　11　　月　　30　　日
                  刑事第十五庭  法　官  朱敏賢
以上正本證明與原本無異。
如不服本判決應於送達後10日內向本院提出上訴狀。
                                書記官  郭勝華
中　　華　　民　　國　　94　　年　　11　　月　　30　　日
附表：
┌──┬───────────┬─────┬─────┐
│編號│文書名稱（附於94年度偵│偽造對象  │偽造內容  │
│    │字第6197號偵查卷宗）  │          │          │
├──┼───────────┼─────┼─────┤
│1   │臺北縣政府警察局中和局│甲○○    │署押及指印│
│    │94年4 月11日自願受搜索│          │各1 枚    │
│    │同意書                │          │          │
├──┼───────────┼─────┼─────┤
│2   │臺北縣政府警察局中和局│甲○○    │署押及指印│
│    │94年4 月11日下午4 時50│          │各3 枚    │
│    │分許搜索筆錄          │          │          │
├──┼───────────┼─────┼─────┤
│3   │臺北縣政府警察局中和分│甲○○    │署押及指印│
│    │94年4 月11日下午4 時50│          │各1 枚    │
│    │許權利告知單          │          │          │
├──┼───────────┼─────┼─────┤
│4   │臺北縣政府警察局中和分│甲○○    │「被通知人│
│    │局94年4 月11日下午4 時│          │姓名」欄指│
│    │50分許逮捕通知書「被通│          │印1 枚、「│
│    │知人姓名」欄及「被通知│          │被通知人簽│
│    │人簽名捺印」欄        │          │名捺印」欄│
│    │                      │          │署押及指印│
│    │                      │          │各1 枚    │
├──┼───────────┼─────┼─────┤
│5   │臺北縣政府警察局中和分│甲○○    │署押、指印│
│    │局逮捕通知書（未載時間│          │各1 枚    │
│    │）「被通知人簽名捺印」│          │          │
│    │欄                    │          │          │
├──┼───────────┼─────┼─────┤
│6   │臺北縣政府警察局中和局│甲○○    │署押1 枚及│
│    │中和派出所94年4 月11日│          │指印4 枚  │
│    │晚間8 時30分許警詢筆錄│          │          │
├──┼───────────┼─────┼─────┤
│7   │臺北縣政府警察局中和局│甲○○    │署押6 枚及│
│    │中和派出所94年4 月12日│          │指印13枚  │
│    │上午9 時20分許警詢筆錄│          │          │
├──┼───────────┼─────┼─────┤
│8   │甲○○之口紀錄卡影本  │甲○○    │署押及指印│
│    │                      │          │各2 枚    │
├──┼───────────┼─────┼─────┤
│9   │臺灣板橋地方法院檢察署│甲○○    │署押1 枚  │
│    │1 年4 月12日晚間8 時8 │          │          │
│    │分許偵查筆錄          │          │          │
└──┴───────────┴─────┴─────┘
附錄本案論罪科刑法條全文：
刑法第217條
偽造印章、印文或署押，足以生損害於公眾或他人者，處三年以
下有期徒刑。
盜用印章、印文或署押，足以生損害於公眾或他人者，亦同。
